【裁判字號】    90,訴,2049
【裁判日期】    900917
【裁判案由】    清償借款
【裁判全文】
臺灣高雄地方法院民事判決  九十年度訴字第二○四九號
    原      告  慶豐商業銀行股份有限公司
    法定代理人  丙○○
    訴訟代理人  甲○○
    被      告  丁○○
    被      告  乙○○
右當事人間清償借款事件，本院判決如左：
    主    文
被告連帶應給付原告新臺幣壹佰伍拾陸萬陸仟肆佰柒拾元，及自民國八十八年十二月
二十三日起至清償日止，按年利率百分之九點二五計算之利息，暨自民國八十八年十
二月二十三日起至清償日止，按上開利率之二成計算之違約金。
訴訟費用由被告連帶負擔。
本判決於原告以新台幣伍拾萬元供擔保後得假執行。
    事    實
甲、原告方面：
一、聲明：除擔保金額外，求為判決如主文所示。
二、陳述：
(一)被告丁○○邀同被告乙○○為連帶保證人，於民國八十五年五月二十四日與原告
    簽立消費借貸契約，向原告借款計新台幣（下同）一百七十二萬元，借貸期間自
    八十五年六月十四日起至九十二年六月十四日止，利息按基本放款利率加碼年息
    百分之○點一五計付，嗣後隨基本放款利率調整而調整，並約定如有一宗債務不
    依約付息或清償本金時，其債務即視為全部到期，借款人即喪失期限利益。另遲
    延給付本金或利息時，除仍按上開利率計息外，逾期六個月以內，按上開利率百
    分之十，逾期超過六個月，則按遲延利息百分之二十加付違約金。
(二)詎被告丁○○自八十六年六月十四日起，即陸續未如期繳納本金、利息，借款應
    視為全部到期。嗣經原告聲請本院八十七年度執字第二八○四號強制執行事件拍
    賣被告丁○○所有供設定抵押之不動產受償，並依費用、違約金、利息及本金之
    順序將受償金額抵充結果，現仍尚欠主文所示之本金、利息及違約金未能清償，
    為此爰依消費借貸及連帶保證之法律關係提起本件訴訟。
三、證據：提出借據、本院八十七年度執字第二八○七號強制執行分配表各一份、戶
    籍謄本二份為證。
乙、被告方面：均未於言詞辯論期日到場，亦未提出準備書狀作何聲明及陳述。
丙、本院依職權調取被告乙○○出入境資料。
    理    由
一、按『言詞辯論期日，當事人之一造不到場者，得依到場當事人之聲請，由其一造
    辯論而為判決』；又『有左列各款情形之一者，法院應以裁定駁回前條聲請，並
    延展辯論期日：(一)不到場之當事人未於相當時期受合法之通知者。(二)當事人之不
    到場，可認為係因天災或其他不可避之事故者。(三)到場之當事人於法院應依職權
    調查之事項，不能為必要之證明者。(四)到場之當事人所提出之聲明、事實或證據
    ，未於相當時期通知他造者。』民事訴訟法第三百八十五條第一項前段，第三百
    八十六條分別定有明文。查(一)被告乙○○同居人柳美斌於九十年八月十三日具狀
    表示：被告乙○○日前已請假至大陸探親，無法出庭參與言詞辯論等語，固有請
    假單在卷可稽。惟本件於九十年八月三日繫屬本院後，本院乃定九十年九月三日
    為第一次言詞辯論期日，而該次言詞辯論期日通知書及起訴狀繕本於九十年八月
    九日，經被告乙○○受僱人收受而合法送達於被告乙○○等情，有送達證書可參
    ，因被告乙○○受送達通知書及起訴狀繕本之日起，至第一次言詞辯論期日止，
    計二十四天，已逾法定十日之就審期間，且到場之原告尚無不能證明法院應依職
    權調查之事項，故被告乙○○之不到場，應無民事訴訟法第三百八十六條第一款
    、第四款之事由；(二)又被告乙○○自九十年七月十一日出境後，迄今未回之事實
    ，業經本院依職權調取被告乙○○出入境資料核閱屬實，然大陸、臺灣間，在正
    常情形下，往返僅需一日，被告雖至大陸探親，但於上開二十四日內，被告乙○
    ○應有充裕之時間返臺多作準備而親自至庭，或委任訴訟代理人出庭，惟其未親
    自出庭，亦未委任他人出庭，且就其無法即時返國係遭何天災或其他不可避之事
    故等事由，未盡釋明之責。從而，本院認被告乙○○不到場，亦無民事訴訟法第
    三百八十六條第二款之事由。(三)此外，被告丁○○係於九十年八月六日受合法送
    達，亦無上述不能到場之正當事由。(四)綜上，被告經合法通知，未於言詞辯論期
    日到場，核均無民事訴訟法第三百八十六條各款所列情形，爰依原告聲請，由其
    一造辯論而為判決。
二、查被告丁○○邀同被告乙○○為連帶保證人，於八十五年五月二十四日與原告簽
    立消費借貸契約，向原告借款計一百七十二萬元，借貸期間自八十五年六月十四
    日起至九十二年六月十四日止，利息按基本放款利率加碼年息百分之○點一五計
    付，嗣後隨基本放款利率調整而調整，並約定如有一宗債務不依約付息或清償本
    金時，其債務即視為全部到期，借款人即喪失期限利益。另遲延給付本金或利息
    時，除仍按上開利率計息外，逾期六個月以內，按上開利率百分之十，逾期超過
    六個月，則按遲延利息百分之二十加付違約金。詎被告丁○○自八十六年六月十
    四日起，即陸續未如期繳納本金、利息，借款應視為全部到期。嗣經原告聲請本
    院八十七年度執字第二八○四號強制執行事件拍賣被告丁○○所有供設定抵押之
    不動產受償，並依費用、違約金、利息及本金之順序將受償金額抵充結果，現仍
    尚欠主文所示之本金、利息及違約金未能清償等情，業據原告提出借據、本院八
    十七年度執字第二八○七號強制執行分配表各一份為證。而被告經合法通知未於
    言詞辯論期日到場，亦均未提出準備書狀作何聲明及陳述，本院依調查證據之結
    果，堪認原告之主張為真實。
三、按借用人應於約定期限內，返還與借用物種類、品質、數量相同之物。遲延之債
    務，以支付金錢為標的者，債權人得請求依法定利率計算之遲延利息，但約定利
    率較高，仍從其約定利率。當事人得約定債務人不履行債務時，應支付違約金，
    民法第四百七十八條前段、第二百三十三條第一項、第二百五十條第一項分別定
    有明文。又保證債務之連帶，係指保證人與主債務人負同一債務，對於債務人各
    負全部給付之責任，此就民法第二百七十二條第一項第一項規定連帶債務之文義
    參照觀之甚明。本件被告丁○○自八十八年六月十四日起之本利即未陸續按期攤
    還，原告乃聲請拍賣被告丁○○所有供設定抵押之不動產受償，現仍尚欠如主文
    所示之本金、利息及違約金迄未清償，已如前述，而被告乙○○為連帶保證人，
    就上開債務自應負連帶清償之責。從而，原告依消費借貸及連帶保證之法律關係
    請求被告連帶給付原告一百五十六萬六千四百七十元，及其利息、違約金，即屬
    正當，應予准許。
四、據上論結，本件原告之訴為有理由，依民事訴訟法第三百八十五條第一項前段、
    第八十五條第二項，判決如主文。
中      華      民      國    九十      年      九      月    十七      日
                              臺灣高雄地方法院民事第一庭
~B法      官  方百正
右為正本係照原本作成。
如不服本判決，應於送達後廿日內，向本院提出上訴狀並表明上訴理由，如於本
判決宣示後送達前提起上訴者，應於判決送達後十日內補提上訴理由書（須附繕本）。
中      華      民      國    九十      年      九      月    十七      日
~B法院書記官  蔡雅萍


司法院資訊處製作；財團法人民間司法改革基金會備份。
